臺灣臺北地方法院小額民事判決
                                    111年度店小字第190號
原      告  南山產物保險股份有限公司

法定代理人  王英君  
訴訟代理人  張哲瑀  
            鍾政曄  
被      告  張榮洲  
訴訟代理人  曾一凡  
上列當事人間侵權行為損害賠償事件，本院於民國111年8月30日
言詞辯論終結，判決如下：
　　主    文
被告應給付原告新臺幣肆萬肆仟零陸拾伍元，及自民國一百一十
年十一月二十七日起至清償日止，按週年利率百分之五計算之利
息。
訴訟費用新臺幣壹仟伍佰參拾元由被告負擔。
本判決得假執行。但被告如以新臺幣肆萬肆仟零陸拾伍元為原告
預供擔保後，得免為假執行。
    事實及理由
壹、程序事項
    按因侵權行為涉訟者，得由行為地之法院管轄，民事訴訟法
    第15條第1項定有明文。查本件侵權行為地為臺北市文山區
    （見本院卷第23頁），本院自有管轄權。
貳、實體事項
一、原告主張：被告於民國109年10月7日19時35分許，駕駛車號
    000-0000號自用小客車，在臺北市文山區萬隆街與萬隆街62
    巷口臨時停車，因開啟車門不慎，碰撞行經該處由原告承保
    、訴外人謝淑珍所有，訴外人崔宏興駕駛車號000-0000號自
    用小客車（下稱系爭車輛），致系爭車輛車身受損，修復費
    用為新臺幣（下同）67,396元（含零件35,849元、工資9,74
    4元、烤漆21,803元），伊已依約理賠，依保險法第53條規
    定取得代位求償權，爰依侵權行為及保險代位之法律關係提
    起本件訴訟，並減縮聲明：如主文所示（見本院卷第133頁
    ）。
二、被告則以：系爭車輛損壞零件僅有右後視鏡下蓋，可單獨更
    換，原告更換右後視鏡總成，超修費用不應由伊承擔，且伊
    無碰觸系爭車輛車門等語置辯，並聲明：原告之訴駁回。
三、法院之判斷：
　㈠按因故意或過失，不法侵害他人之權利者，負損害賠償責任
    。民法第184條第1項定有明文。汽車臨時停車或停車，汽車
    駕駛人或乘客開啟或關閉車門時，應注意行人、其他車輛，
    確認安全無虞後，再將車門開啟至可供出入幅度，迅速下車
    並關上車門。道路交通安全規則第112條第5項第3款、第4款
    亦有明定。查原告主張等情，提出道路交通事故當事人登記
    聯單、臺北市政府警察局交通警察大隊道路交通事故初步分
    析研判表、道路交通事故現場圖、道路交通事故補充資料表
    、臺北市政府警察局A3類道路交通事故調查報告表、現場照
    片在卷可稽（見本院卷第21至35、51至53頁），復被告到庭
    不爭執，是被告因開啟車門不慎所致損害應負賠償責任甚明
    。
　㈡按負損害賠償責任者，除法律另有規定或契約另有訂定外，
    應回復他方損害發生前之原狀。第一項情形，債權人得請求
    支付回復原狀所必要之費用，以代回復原狀。民法第213條
    第1項、第3項定有明文。又不法毀損他人之物者，被害人得
    請求賠償其物因毀損所減少之價額，同法第196條定有明文
    ；依民法第196條請求賠償物被毀損所減少之價額，得以修
    復費用為估定之標準，但以必要者為限（例如︰修理材料以
    新品換舊品，應予折舊），有最高法院77年度第9次民事庭
    會議決議可資參照。故被害人得以修理費用作為其物因毀損
    所減少價額之計算依據，但其中以新品更換舊品，且因此提
    高該物整體價值者，該更換之新品即非屬損害發生前物之原
    狀，則該更換新品所支出之費用，應予計算其折舊。另保險
    法第53條第1項規定，被保險人因保險人應負保險責任之損
    失發生，而對於第三人有損失賠償請求權者，保險人得於給
    付賠償金額後，代位行使被保險人對於第三人之請求權；但
    其所請求之數額，以不逾賠償金額為限。查原告主張代位求
    償系爭車輛折舊後修復費用為44,065元，業據提出汽車保險
    理算書、申請書、保險估價單、車損照片、統一發票在卷可
    按（見本院卷第45至47、55至67、137至141頁）。另參酌營
    利事業所得稅查核準則第95條第6項「固定資產提列折舊採
    用定率遞減法，以1年為計算單位，其使用期間未滿1年者，
    按實際使用之月數相當於全年之比例計算之，不滿1月者，
    以月計。」規定，系爭車輛出廠日107年7月，有行車執照在
    卷（見本院卷第49頁），迄本件車禍發生時即109年10月7日
    ，已實際使用2年4月，依行政院所發布固定資產耐用年數表
    及固定資產折舊率表規定，自用小客車耐用年數為5年，依
    定率遞減法每年應折舊369/1000，折舊後零件費用應為12,5
    18元（計算式如後附表所示），並加計無庸折舊之工資9,74
    4元、烤漆21,803元，故原告得請求被告賠償系爭車輛損害
    金額為44,065元（12,518元＋9,744元＋21,803元＝44,065元）
    。
　㈢被告雖以前詞置辯，提出車輛各部位零件圖、車損照片在卷
    （見本院卷第111至131、177至197頁），惟據原告聲請傳喚
    證人即擔任系爭車輛總代理經銷商依德股份有限公司中和服
    務中心之理賠顧問甲○○到庭具結證稱：「我在依德公司任職
    25年，我很清楚這種車子的車體。」「（問：被告稱系爭後
    照鏡受損部位應可以分列零件更換，無須整支更換，請問當
    時估價時為何評估須整支更換？）…後視鏡收折的角度無法
    整個收折跟開啟，那個角度已經跑掉了，所以才要更換總承
    ，後視鏡的收折裡面的關節應該是斷裂了，導致開跟關的角
    度是異常的。」「（問：請問為什麼要更換右前門的下飾條
    ？）…正常來說如果沒有損傷就不用更換，但是飾條的部分
    是有擦傷的…」「下蓋的部分確實可以單獨更換，但如果是
    後視鏡收折的角度異常，就無法單獨換下蓋，因為總成本身
    就會含下蓋，所以我們就不會單獨將兩個零件分開。右前門
    凹痕的部分，根據我當時的判斷那是新的傷痕，飾條的擦傷
    也是新的傷痕，所以我認為是車禍造成的。」等語明確在卷
    ，有本院111年8月30日言詞辯論筆錄在卷可按（見本院卷第
    173至175頁），可知系爭車輛受損程度係交由專業車廠人員
    判斷，車廠人員依照受損內容，整體考量評估下決定更換總
    成及飾條，自屬有所憑據，被告抗辯僅需更換右後視鏡下蓋
    ，以及揣測車主常以腳踏車佔用車位，恐自行搬運不慎造成
    右前門下飾條擦痕等情，均未舉證以實其說，自不足採。
四、綜上所述，原告依據侵權行為及保險代位之法律關係，請求
    被告給付44,065元及自起訴狀送達翌日即110年11月27日（
    見本院卷第71頁，110年11月26日由被告社區管理員收受）
    起至清償日止，按週年利率5％計算之利息，為有理由，應予
    准許。
五、本件事證已臻明確，兩造其餘攻擊防禦方法，於本判決結果
    不生影響，爰不一一論述，併此敘明。
六、本件係小額程序為被告敗訴之判決，依民事訴訟法第436條
    之20規定，應依職權宣告假執行，並依同法第392條第2項之
    規定，依職權宣告被告預供擔保，得免為假執行。
七、訴訟費用負擔之依據：民事訴訟法第78條。本件訴訟費用額
    ，依後附計算書確定如主文所示金額。
中　　華　　民　　國　　111 　年　　10　　月　　7 　　日
                  臺灣臺北地方法院新店簡易庭
                              法  官　鄧德倩
以上正本係照原本作成。
如不服本判決，應以違背法令為理由，於判決送達後20日內向本
庭提出上訴狀（須按他造當事人之人數附繕本）；如委任律師提
起上訴者，應一併繳納上訴審裁判費。
中　　華　　民　　國　　111 　年　　10 　　月　　7　　日
                              書記官  張嘉崴
計   算   書：
項        目             金   額（新臺幣）      備    註
第一審裁判費             1,000元
證人旅費                   530元
合        計             1,530元

附表
-----
折舊時間           金額
第1年折舊值        35,849×0.369=13,228
第1年折舊後價值    35,849-13,228=22,621
第2年折舊值        22,621×0.369=8,347
第2年折舊後價值    22,621-8,347=14,274
第3年折舊值        14,274×0.369×(4/12)=1,756
第3年折舊後價值    14,274-1,756=12,518